臺灣高等法院臺南分院刑事判決
110年度上訴字第447號
上  訴  人  臺灣臺南地方檢察署檢察官
被      告  黃瑞泰


上列上訴人因被告傷害案件，不服臺灣臺南地方法院109年度訴
字第1449號中華民國110年2月5日第一審判決（聲請簡易判決處
刑案號：臺灣臺南地方檢察署109年度營偵字第2059號），提起
上訴，本院判決如下：
    主  文
上訴駁回。
    理  由
壹、聲請簡易判決處刑意旨略以：被告黃瑞泰於民國109年10月2
    3日7時29分，因接獲其妻蘇江儀之電話而前往臺南市○○區○○
    里○○00000號臺南市政府警察局學甲分局將軍分駐所（下稱
    將軍分駐所），在將軍分駐所門口遇告訴人蔡豐鴻持手機對
    其拍攝，被告因與告訴人素有怨隙，見告訴人持手機對其拍
    攝而心生不滿，被告基於縱然發生傷害之結果亦不違背其本
    意之未必故意，以手撥開告訴人手上之手機，致告訴人於此
    拉扯過程中受有嘴唇挫擦傷之傷害。因認被告涉犯刑法第27
    7條第1項之傷害罪嫌。　　　
貳、犯罪事實應依證據認定之，無證據不得認定其犯罪事實；不
    能證明被告犯罪者，即應諭知無罪之判決。刑事訴訟法第15
    4條、第301條第1項分別定有明文。告訴人之告訴，係以使
    被告受刑事訴追為目的，是其陳述是否與事實相符，仍應調
    查其他證據以資審認。告訴人之陳述如無瑕疵，且就其他方
    面調查又與事實相符，固足採為科刑之基礎，倘其陳述尚有
    瑕疵，而在未究明前，遽採為論罪科刑之根據，即難認為適
    法（最高法院52年臺上字第1300號、61年臺上字第3099號判
    決意旨可參）。現行刑事訴訟法並無禁止被害人於公訴程序
    為證人之規定，自應認被害人在公訴程序中具有證人適格，
    然被害人與一般證人不同，其與被告處於絕對相反之立場，
    其陳述之目的，在使被告受刑事訴追處罰，內容未必完全真
    實，證明力自較一般證人之陳述薄弱。故被害人縱立於證人
    地位而為指證及陳述，且其指證、陳述無瑕疵可指，仍不得
    作為有罪判決之唯一依據，應調查其他證據以察其是否與事
    實相符，亦即仍須有補強證據以擔保其指證、陳述之真實性
    ，始得採為斷罪之依據（最高法院94年度臺上字第3326號判
    決意旨參照）。
參、聲請簡易判決處刑意旨認被告涉犯傷害罪嫌，係以告訴人之
    指訴、證人蘇江儀之證述、診斷證明書、監視錄影畫面翻拍
    照片及光碟等證據為據。被告則堅詞否認有何傷害犯行，辯
    稱：告訴人衝過來，且告訴人高度近視，我揮手是防衛，根
    本沒有碰到他，監視錄影看得很清楚，告訴人不斷衝撞過來
    ，他的傷口是衝撞警察撞到的，我完全沒有碰到他的身體等
    語（本院卷第80頁、85-86頁）。
肆、被告於109年10月23日7時29分，因接獲其配偶蘇江儀之電話
    而前往將軍分駐所，在將軍分駐所門口遇告訴人持手機對其
    拍攝，乃以手撥開告訴人手上之手機等情，除為被告所承認
    外，另有告訴人之指訴（警卷第6-8頁）、證人蘇江儀之證
    述（警卷第9-10頁）、監視錄影翻拍照片（警卷第12頁）及
    原審勘驗監視錄影筆錄可參（原審卷第195-197頁、203-217
    頁）。告訴人於衝突發生後之同日7時36分，以手機拍攝臉
    部，於嘴唇上方有擦挫傷，並於同日7時51分前往奇美醫療
    財團法人佳里奇美醫院驗傷，經診斷為嘴唇擦挫傷等情，有
    告訴人提出之傷勢照片、照片拍攝資訊截圖、奇美醫療財團
    法人佳里奇美醫院診斷證明書在卷可參（警卷第11頁，本院
    卷第73-74頁），是告訴人於衝突發生後，受有嘴唇擦挫傷
    之傷害，亦可認定。
伍、就告訴人嘴唇擦挫傷是否因被告揮開告訴人手機行為所導致
    ，經查：
一、告訴人就受傷過程證稱：我知道被告家裡有一輛AB車，109
    年10月23日早上7點7分剛好看到該部車子行駛在路上，我就
    跟在車子後面並打電話報警，該部車子駕駛人可能發現有人
    跟車，自己就開到將軍分駐所，我也進入派出内當場向員警
    舉發該部車輛是AB車，該部車子是1名女子開的（即蘇江儀
    ），她聯繫車主到場，該名車主（即被告）到達將軍分駐所
    大門口當著員警面前二話不說就揮拳打我的臉，被告徒手打
    我，因為他知道我檢舉他才毆打我，我嘴唇受傷，被告仲介
    外籍女子給我，騙我很多錢，被告騙我很多錢又遲遲不處理
    ，今天又毆打我，真的很過分等語（警卷第7頁），依告訴
    人之指訴，被告係以徒手毆打方式，傷害告訴人之嘴唇，且
    被告與告訴人間，曾因婚姻仲介發生金錢糾紛，二人素有糾
    紛，並有臺灣臺南地方檢察署109年度營偵字第1371號、第4
    82號不起訴處分書、臺灣高等檢察署臺南檢察分署109年度
    上聲議字第1103號處分書、訴願相關資料、LINE對話擷圖、
    通話紀錄等證據附卷可參（原審卷第35-187頁）。
二、經原審傳喚當天處理檢舉之警員林正興證稱：當時我在值勤
    ，當天告訴人檢舉蘇江儀開AB車，告訴人與蘇江儀一前一後
    到達分駐所，我上前瞭解（原審卷第244-245頁）、後來我
    同事通知被告到分駐所，被告騎車到分駐所，我看到被告走
    過來時，手揮了一下，當時我是面對被告停車的方向，所以
    我有看到被告揮手的動作，我沒有注意告訴人是否在我後方
    ，是因為被告有揮手的動作，而告訴人在後面喊「他打我」
    ，我才注意到告訴人在後方，我就先將被告隔開，進去派出
    所後，告訴人說被告打到他的嘴唇（同卷第246-247頁）、
    我只有看到被告揮手，是否有打到告訴人我不知道，因為告
    訴人站我後面，我沒辦法確定被告右手揮了一下有沒有碰觸
    到告訴人的身體（同卷第247頁）等語；警員魏光熙證稱：
    當天我本來在巡邏，被請求回來支援處理查AB車車籍資料（
    原審卷第252頁）、我看到被告揮手朝向告訴人，在被告揮
    手後，我沒看到是否有打到告訴人嘴唇，因為他們背對著我
    （同卷第258頁），是依上開證人之證述，雖佐證被告確實
    有手朝告訴人揮舞之行為，然其等均明確證稱，並未看到被
    告揮手是否確實打到告訴人嘴唇，而此與其等職務報告記載
    ：「（林正興）同日7時29分許，職立於所外騎樓適被告到
    所，告訴人見後隨即步出所外立於職身後並以自身手機對被
    告進行側錄，被告見狀遂以其右手欲撥開被告之手機阻止其
    錄影，職見狀隨即架開被告退後並喝斥其行為，然此忽聞職
    身後之告訴人大呼他（意指被告）打我」、「（魏光熙）有
    看見被告快步朝向告訴人靠近，接著見到值班林正興在大門
    外擋在2人中間，職立即上前一起將2人區隔開。因職前面有
    告訴人及值班人員擋住視線，僅見到被告快步朝向告訴人靠
    近及告訴人說他打我，我要告他」等語，亦屬相符，是依現
    場處理員警之證述，尚無從認定被告揮手之動作，是否確實
    導致告訴人嘴唇受有傷害。
三、經原審勘驗監視錄影紀錄，就2人肢體衝突部分之勘驗結果
    為：（07:28:58）身著灰色外套、長褲之被告騎乘腳踏車出
    現在警局門口，並將腳踏車停放在騎樓處。（07:29:05），
    蘇江儀從警局走出來，與被告在騎樓處會合，兩人互相交談
    幾句後，被告先朝警局門口處走近，蘇江儀則是跟隨在後。
    （07:29:12）告訴人突然出現在警局門口處，並雙手持著手
    機朝外，被告見到告訴人，立即以右手朝告訴人手部位置處
    揮打了一下，告訴人的手部有因此靠近頭部一些，告訴人的
    身體先往右側傾斜，再往左側傾斜，告訴人的手機仍握在手
    上，員警從警局門口出來，以雙手按住被告的雙手，阻止被
    告，被告激動地到處揮舞雙手，另一名員警也加入阻擋被告
    ，拉開被告與告訴人之間的距離。在期間，告訴人繼續手持
    手機朝著被告與員警處拍攝。被告仍是激動地在空中揮舞雙
    手，並朝告訴人說話，兩名員警繼續阻擋被告，不讓被告丙
    男靠近告訴人。（07:29:21）被告停止揮舞雙手，進入警局
    等情，有原審勘驗筆錄可參（原審卷第196頁），則依上開
    勘驗筆錄，被告雖有揮開告訴人手部之行為，然依監視錄影
    畫面，僅可見告訴人手部因此靠近頭部，被告之手並未實際
    碰觸到告訴人臉部，此等勘驗結果與告訴人指稱：「被告徒
    手毆打我」、「被告揮拳打我的臉」等情，顯有不相符合之
    處。
陸、是以，原審改依通常程序審理後，以本案依卷内相關積極證
    據資料，雖可證明被告確曾對告訴人手部位置揮手，然尚不
    足以證明被告揮手動作有擊中告訴人臉部，並導致告訴人受
    有嘴唇擦傷之傷害為由，認無法證明被告有聲請簡易判決處
    刑書所載之傷害犯行，諭知被告無罪，已審酌檢察官所提之
    各項證據，並說明得心證之理由，並無何違反經驗、論理法
    則之處。檢察官上訴意旨又以：告訴人當時係手持手機拍攝
    被告，因告訴人有高度近視，加上老花眼，眼睛需要非常靠
    近手機才能看清楚手機拍到什麼，因此告訴人的臉部與手機
    幾乎是靠在一起，而被告以右手撥打告訴人手機時，才會打
    到告訴人臉部，造成告訴人嘴唇挫擦傷。被告以右手撥開告
    訴人手上之手機，為被告所不否認，並經告訴人於警詢時及
    偵查中指訴明確，復有臺南市政府警察局學甲分局將軍分駐
    所門口監視器錄影畫面及翻拍照片在卷可稽。而告訴人因被
    告上開撥開告訴人手上手機之行為，而受有嘴唇挫擦傷之傷
    害乙節，亦經告訴人於警詢時及偵查中均指訴明確，除有告
    訴人於偵查中提出之奇美醫療財團法人佳里奇美醫院診斷證
    明書外，並有告訴人檢附之自拍照片可稽，足認告訴人確有
    因被告上開之行為而受有傷害等語，然查：
一、告訴人於偵查中係指稱，被告「徒手毆打我」、「被告到達
    將軍分駐所大門口，當著員警面前二話不說就揮拳打我的臉
    部」（警卷第6-7頁）等語，其證稱被告係以徒手、揮拳方
    式毆打，與監視錄影內容並不相符，已如上述，其於上訴後
    改稱係遭被告揮開手部後，因手持手機拍攝而撞擊嘴唇，實
    有與偵查中供述不一之處。
二、告訴人於衝突發生後，確實受有嘴唇擦挫傷之傷害，固有告
    訴人提出之自拍照片與診斷證明書可證，然依原審勘驗監視
    錄影之結果，並無法證明被告對告訴人揮開手部之行為，確
    實導致告訴人手部碰觸嘴唇而生擦挫傷，且依告訴人所提自
    拍照片，其嘴唇擦挫傷之情況尚屬輕微，上訴意旨認為，告
    訴人因高度近視而須以十分接近之距離使用手機錄影，可能
    因此手機碰撞嘴唇而受傷，則參以原審勘驗筆錄，錄影時間
    07:13:24，蘇江儀進入將軍分駐所時，告訴人即持手機對蘇
    江儀拍攝，於錄影時間07:14:37，告訴人又持手機拍攝車牌
    。錄影時間7:29:12，告訴人對於到場之被告拍攝，被告並
    有揮手撥開告訴人手部導致告訴人身體左右移動之現象，然
    警員隨即將被告雙手制伏，另名警員亦介入隔開被告與告訴
    人，於此期間告訴人仍持續持手機對被告與警員拍攝，至錄
    影時間7:29:21結束衝突，由上開勘驗結果可見，告訴人於
    被告到場前即有數次使用手機拍攝之行為，於被告抵達將軍
    分駐所後，再持手機拍攝，而告訴人遭被告揮開手部後，並
    無何特別之反應，仍持續持手機拍攝，且被告與告訴人立即
    遭警員隔開，於警員介入後告訴人仍繼續持手機拍攝，是告
    訴人於被告到場前，已有使用手機拍攝之情況，再於衝突發
    生後，更有警員介入被告與告訴人之間，而本件在場證人林
    正興、魏光熙均證稱，當場並未注意到告訴人嘴唇之傷勢（
    原審卷第249頁、258頁），則告訴人嘴唇擦挫傷之傷勢，是
    否為被告揮其手部所導致，即非無可疑之處。
三、至於告訴人上訴後另指稱，被告另涉有強制犯行部分，然依
    原審勘驗結果，告訴人於遭被告揮開手部後，仍持續持手機
    拍攝，並未因此妨害告訴人行使權利，而衡以原審勘驗筆錄
    ，被告進入警局時，告訴人突然出現並持手機對被告拍攝，
    且告訴人站立位置在將軍分駐所門口，則被告為進入將軍分
    駐所而朝告訴人揮手之行為，主觀上尚難認為係出妨害告訴
    人行使權利之意圖，與強制罪之構成要件尚有不符，併予敘
    明。
四、是以，本件因無法證明告訴人之傷勢與被告揮開手部之行為
    有客觀上之因果關係，犯罪即屬無法證明，檢察官上訴請求
    改為被告傷害罪有罪之諭知，為無理由，應予駁回。
柒、應適用之法律：刑事訴訟法第368條。
本案經檢察官江孟芝聲請簡易判決處刑、檢察官蘇榮照提起上訴
、檢察官楊碧瑛到庭執行職務。
中　　華　　民　　國　　110 　年　　5 　　月　　18　　日
                  刑事第一庭    審判長法  官　楊清安
                                      法  官　陳珍如
                                      法　官  蕭于哲
以上正本證明與原本無異。
檢察官如不服本判決應於收受本判決後20日內向本院提出上訴書
，其未敘述上訴理由者並得於提起上訴後20日內向本院補提理由
書，但應受刑事妥速審判法第9條第1項規定限制。
被告不得上訴。
　　　　　                            書記官　徐振玉
中　　華　　民　　國　　110 　年　　5 　　月　　18　　日
附錄法條
刑事妥速審判法第9條第1項
除前條情形外，第二審法院維持第一審所為無罪判決，提起上訴
之理由，以下列事項為限：
一、判決所適用之法令牴觸憲法。
二、判決違背司法院解釋。
三、判決違背判例。